臺灣新竹地方法院刑事判決　　　　　　　 100年度訴字第63號
公　訴　人　臺灣新竹地方法院檢察署檢察官
被　　　告　林秉坤
　　　　　　劉彥麟
　　　　　　徐壽康
上三人共同
選任辯護人　魏翠亭律師
　　　　　　陳恩民律師
　　　　　　洪坤宏律師
上列被告等因強盜等案件，經檢察官提起公訴（99年度偵字第
9761號），本院判決如下：
    主  文
林秉坤共同犯重利罪，處有期徒刑陸月，扣案之重利廣告貼紙拾
肆張，沒收之；又犯恐嚇危害安全罪，處有期徒刑肆月；又共同
犯剝奪他人行動自由罪，處有期徒刑拾月；又共同犯毀損他人物
品罪，處有期徒刑肆月；又犯結夥強盜罪，處有期徒刑柒年拾月
，扣案之票號WG0000000 號、面額新臺幣伍拾萬元之本票壹紙，
沒收之。應執行有期徒刑捌年陸月，扣案之重利廣告貼紙拾肆張
、票號WG0000000 號、面額新臺幣伍拾萬元之本票壹紙，均沒收
之。
劉彥麟共同犯重利罪，累犯，處有期徒刑肆月，扣案之重利廣告
貼紙拾肆張，沒收之；又共同犯剝奪他人行動自由罪，累犯，處
有期徒刑捌月；又共同犯毀損他人物品罪，累犯，處有期徒刑參
月；又犯結夥強盜罪，累犯，處有期徒刑柒年陸月，扣案之票號
WG0000000 號、面額新臺幣伍拾萬元之本票壹紙，沒收之。應執
行有期徒刑捌年，扣案之重利廣告貼紙拾肆張、票號WG0000000
號、面額新臺幣伍拾萬元之本票壹紙，均沒收之。
徐壽康共同犯重利罪，累犯，處有期徒刑伍月，扣案之重利廣告
貼紙拾肆張，沒收之；又共同犯剝奪他人行動自由罪，累犯，處
有期徒刑柒月；又共同犯毀損他人物品罪，累犯，處有期徒刑參
月；又犯結夥強盜罪，累犯，處有期徒刑柒年肆月，扣案之票號
WG0000000 號、面額新臺幣伍拾萬元之本票壹紙，沒收之。應執
行有期徒刑柒年捌月，扣案之重利廣告貼紙拾肆張、票號WG0000
000 號、面額新臺幣伍拾萬元之本票壹紙，均沒收之。
    事  實
一、劉彥麟前於民國97年間，因傷害案件，經臺灣臺中地方法院
    以97年度易字第4121號判決判處有期徒刑7 月確定，於98年
    9 月17日縮刑期滿執行完畢。徐壽康於95年間，因常業重利
    案件，經臺灣臺中地方法院以95年度易字第1200號判決判處
    有期徒刑5 月確定，於95年8 月28日易科罰金執行完畢。
二、緣林秉坤對外自稱「李先生」，以張貼「鈔急速貸、專線00
    00000000號（以周芳懋名義申辦，林秉坤為實際使用人）、
    陳太太」廣告貼紙招攬不特定亟需用錢之借款人而經營地下
    錢莊，劉彥麟受僱於林秉坤，徐壽康則為林秉坤之朋友，自
    高雄北上謀職期間，住宿在林秉坤位在苗栗縣頭份鎮○○○
    路235 號租屋處，3 人共同基於乘人急迫而貸以金錢取得重
    利之犯意聯絡及行為分擔，由劉彥麟對外張貼上開廣告貼紙
    招攬不特定之借款人、林秉坤提供資金，並由林秉坤夥同劉
    彥麟、徐壽康一起放貸本金或收取利息之方式，接續於附表
    編號1 至3 所示之時間、地點及計息方式，乘楊建雄急迫之
    際，借貸現金新臺幣（下同）10萬元、6 萬元、10萬元予楊
    建雄，並收取月息約40分之與原本顯不相當之重利。
三、因楊建雄無力支付上開高額之利息，未依約定期日繳付利息
    與林秉坤，林秉坤為逼使楊建雄出面處理，竟基於恐嚇之犯
    意，接續於99年10月22日19時50分、同年11月12日23時8 分
    許，以向友人借用之行動電話門號0000000000號（申辦人蔡
    淑慧），先後傳送內容為「你要給我裝肖ㄟ也沒關係. . .
    . 試試看」、「我在等你電話. . . . 我報被公司帶人過去
    你會很難看，你希望這樣嗎？」之簡訊至楊建雄使用之行動
    電話門號0000000000號內，以此加害生命、身體之事恫嚇楊
    建雄，致使楊建雄心生畏懼。
四、嗣因楊建雄避不見面，而林秉坤得知楊建雄已搬離位於新竹
    縣湖口鄉○○路64巷5 號之戶籍地，居住在新竹縣湖口鄉○
    ○○路附近之租處，然仍不知楊建雄租屋處之正確住址，林
    秉坤遂起意至楊建雄與胞弟楊建國共同工作之地點即新竹縣
    湖口鄉○○路20號找楊建國，並利用楊建國迫使楊建雄出面
    處理債務。林秉坤、劉彥麟、徐壽康3 人乃共同基於傷害、
    妨害自由之犯意聯絡及行為分擔，於99年11月17日凌晨0 時
    許，由徐壽康駕駛車牌號碼為8158-FZ 號之黑色休旅車（登
    記於林秉坤配偶曾莉玲名下）搭載林秉坤、劉彥麟，共同前
    往上述榮光路20號，車行抵該處後，徐壽康留在車上等待開
    車接應，劉彥麟隨手拿取放置在上開車輛副駕駛座旁之木棒
    1 支（未扣案）後，即與林秉坤一起下車，2 人在該處遇見
    楊建國，林秉坤即問：「你是不是叫阿國？」，楊建國回稱
    ：「是」後，由林秉坤先以拳頭毆打楊建國之臉部，續由劉
    彥麟持木棒毆打楊建國之頭部、手部、腳部，致楊建國受有
    頭部外傷併頭皮血腫、前胸後背雙大腿挫傷、右肘擦傷等傷
    害，楊建國因受傷頭昏無力反抗後，即由林秉坤以手勒住楊
    建國的脖子，另由劉彥麟在一旁持木棒之方式，共同押楊建
    國上上開車輛右後座，續由徐壽康開車，劉彥麟坐在副駕駛
    座上，林秉坤坐於左後座看管楊建國，林秉坤並在車上出言
    恫嚇楊建國稱︰「今日一定要找到你哥哥，不然大家都不要
    回去」等語，3 人共同以此強暴、脅迫之方式剝奪楊建國之
    行動自由。
五、約過10多分鐘後，車行抵楊建雄位於新竹縣湖口鄉○○○路
    42號之租屋處樓下，林秉坤由楊建國處得知楊建雄係住在該
    址6 樓603 號套房後，決意要上樓找出楊建雄，3 人乃共同
    基於毀損之犯意聯絡及行為分擔，仍由徐壽康留在車上開車
    接應並看管楊建國（車停在42號大門正對面），林秉坤與劉
    彥麟一起下車，由林秉坤以手持自路邊撿拾之木棒1 支用力
    敲擊、劉彥麟則以腳踢之方式，敲破上開租屋處1 樓鐵門玻
    璃並開啟該門後，2 人隨即上樓，因按壓603 號套房門鈴始
    終無人回應，2 人並接續以上述方式毀損楊建雄所承租603
    號套房大門，致1 樓鐵門玻璃破裂、603 號套房門板凹陷而
    受有損壞。
六、而於林秉坤、劉彥麟2 人在為上開毀損犯行時，徐壽康要求
    在車內之楊建國撥打電話與楊建雄聯絡，楊建國遂於同日凌
    晨0 時36分15秒以使用之行動電話門號0000000000號（預付
    卡），撥打楊建雄使用之行動電話門號0000000000號，在電
    話中告知自己遭林秉坤等人押著等語，徐壽康隨即接過電話
    與楊建雄對話並要求楊建雄出面處理，因楊建國所持用之上
    開電話預付卡費用用罄而斷話；嗣林秉坤、劉彥麟2 人回到
    車上，楊建國復於同日凌晨0 時41分19秒另以使用之行動電
    話門號0000000000號，撥打楊建雄使用之上開行動電話門號
    ，於通話後，隨由林秉坤與楊建雄通話，楊建雄在電話中問
    為何要押走楊建國，並要求林秉坤再寬限一點時間，林秉坤
    則口氣不好的回稱：你現在要怎麼處理？你不要給我莊肖ㄟ
    ，趕快還錢等語。林秉坤見楊建雄當時始終無出面之意願，
    詎林秉坤、劉彥麟、徐壽康等3 人均明知楊建國並未積欠林
    秉坤金錢，彼此間並無任何債權債務關係，且楊建國亦無替
    楊建雄償還或擔保債務之義務，竟另行起意，共同基於意圖
    為自己不法所有結夥3 人強盜之犯意聯絡，將車行至新竹市
    ○○路○路邊停靠，車上4 人仍依照上第四點所載位置各自
    坐在車上，由劉彥麟自車上某處拿出事先準備好的之空白本
    票一紙（票號WG0000000 號）交予林秉坤，林秉坤即喝令楊
    建國在其上填寫50萬元的金額，因楊建國不從並回稱：借錢
    的又不是我，我為什麼要簽這張本票等語，劉彥麟見狀即自
    車上某處拿出乙把黑色類似槍枝之物品（未扣案）指著楊建
    國恫稱：你現在是不簽是不是？你是想要死是不是等語，林
    秉坤亦在一旁出手打楊建國頭部並說：我叫你簽你就簽，對
    楊建國施以強暴脅迫行為，楊建國因前已遭毆打並控制行動
    自由，害怕自己再遭不測，在不能抗拒之情形下，依林秉坤
    之要求，在上開本票上填寫面額50萬元、身分證字號、住址
    並簽名後，將本票交予林秉坤收執。林秉坤等3 人為確認楊
    建國於本票上所寫之資料是否正確，遂帶同楊建國返回新竹
    縣湖口鄉○○路14號附近楊建國停放車號838-DKW 號機車處
    ，從機車置物廂內取出楊建國之國民身分證，於核對完畢後
    ，林秉坤等3 人欲確保本票之給付，竟強行取走上開身分證
    ，妨害楊建國持有上開身分證之權利後，隨即釋放楊建國。
七、楊建雄嗣於99年11月19日報警，並配合警方於99年12月25日
    14時40分許，佯稱願意還款並要求與林秉坤等3 人碰面，警
    方遂於新竹縣湖口鄉○○○路與光復東路路口、國道中山高
    速公路竹北交流道附近，分別逮捕林秉坤等3 人，並於徐壽
    康所駕駛車牌號碼為5497-WH 號自用小客車內（附載劉彥麟
    、車主為徐壽康配偶林燕青），查獲林秉坤所有重利廣告貼
    紙14張，並經林秉坤同意，於林秉坤位於苗栗縣頭份鎮○○
    ○路235 號租處執行搜索，扣得楊建雄於附表編號1 至3 所
    示借款時開立之本票3 紙、楊建國簽發之上開面額50萬元本
    票1 紙、楊建國之身分證1 張（已發還），而查知上情。
八、案經楊建雄、楊建國訴由新竹縣政府警察局竹北分局報告臺
    灣新竹地方法院檢察署檢察官偵查起訴。
    理  由
壹、程序方面：
一、按刑事訴訟法第232 條所謂犯罪之被害人，指因犯罪行為直
    接受損害之人。就財產犯罪言，所有權人固為被害人，即對
    於該財產事實上有使用監督之人，因他人之犯罪行為致其使
    用監督權受侵害者，亦不失為直接被害人。故物之借用人或
    承租人，對於借用物或租賃物雖無所有權，但既享有管理、
    使用或收益之權限，故故予毀損，致其不能為使用收益時，
    該借用人或承租人，自得依法提出告訴（最高法院90年度台
    非字第97號判決意旨參照）。查本件告訴人楊建雄居住之新
    竹縣湖口鄉○○○路42號6 樓603 號套房，房屋所有權人雖
    非楊建雄，然楊建雄係該房屋之承租人，足徵告訴人楊建雄
    為該屋之使用權人。被告3 人共同毀損該屋之一樓鐵門玻璃
    、603 號房之大門，則該屋之所有權人及使用權人即告訴人
    楊建雄自均為被害人，各有獨立之告訴權。故告訴人楊建雄
    提出毀損告訴，自為適法。
二、證據能力部分：
 1、按被告以外之人於審判外之言詞或書面陳述，除法律有規定
    者外，不得作為證據；又被告以外之人於審判外之陳述，雖
    不符合刑事訴訟法第159 條之1 至第159 條之4 之規定，而
    經當事人於審判程序同意作為證據，法院審酌該言詞陳述或
    書面陳述作成時之情況，認為適當者，亦得為證據，而當事
    人、代理人或辯護人於法院調查證據時，知有上開不得為證
    據之情形，而未於言詞辯論終結前聲明異議者，視有前項之
    同意，刑事訴訟法第159 條第1 項及第159 條之5 分別定有
    明文。查本院所引證人即告訴人楊建雄、楊建國等人於警詢
    及偵查中之證述，雖為被告以外之人於本件審判外之言詞陳
    述，惟被告及其辯護人於本院審理時均表示沒有意見，且迄
    於言詞辯論終結前亦未聲明異議，本院審酌上開證據資料製
    作時之情況，尚無違法不當及證明力明顯過低之瑕疵，亦認
    為以之作為證據應屬適當，故揆諸前開規定，爰依刑事訴訟
    法第159 條之5 規定，認前揭證據資料均有證據能力。
 2、本判決引用之卷內其他證據資料，並無證據證明係公務員違
    背法定程序所取得，而卷內之文書證據，亦無刑事訴訟法第
    159 條之4 顯有不可信之情況與不得作為證據之情形，且未
    據檢察官、被告及辯護人於法院審理時爭執其證據能力，復
    經本院於審判期日依法進行證據之調查、辯論，被告於訴訟
    上之程序權已受保障，各該證據，均得採為證據，先予敘明
    。
貳、實體方面：
一、認定犯罪事實所憑之證據及理由：
（一）事實欄二重利部分：
  1、被告林秉坤於警詢、檢察官訊問時及本院準備、審理程序
     訊問時坦白承認是地下錢莊之負責人，對外自稱「李先生
     」，有於附表編號1 至3 所示之時間、地點借款予告訴人
     楊建雄，以附表所示之計息方式，收取與本金顯不相當之
     重利，扣案之重利廣告貼紙14張為其所有之事實（見99年
     度偵字第9761號偵查卷《下稱偵查卷》第12、14、92、15
     5、156 頁、本院卷第19頁背面、第71頁）。
  2、被告劉彥麟於於警詢、檢察官訊問時及本院準備、審理程
     序訊問時坦承受僱於被告林秉坤，知悉林秉坤放貸金錢收
     取重利，自己亦曾協同林秉坤至附表所示之地點，向告訴
     人楊建雄收取本金或利息之事實（見偵查卷第18、20、94
     、162 頁、本院卷第24頁背面、第80頁）。
  3、被告徐壽康於於警詢、檢察官訊問時及本院準備、審理程
     序訊問時坦承知悉被告林秉坤為地下錢莊之負責人及林秉
     坤有放貸金錢予告訴人楊建雄並收取重利，自己曾開車載
     林秉坤去新竹縣湖口鄉向楊建雄收利息，每次幫忙開車，
     林秉坤會給付3 千元給自己，共給付過5 次，住在苗栗期
     間，吃住都由林秉坤提供，扣案之重利廣告貼紙14張，係
     在自己平日代步用之車牌號碼5497-WH 號（登記所有權人
     為徐壽康之配偶林燕青）自小客車內查扣之事實（見偵查
     卷第22、23、24、95、166 頁、本院卷第25、191 頁背面
     ）。
  4、證人即告訴人楊建雄於警詢、檢察官訊問時及本院審理期
     日訊問時之證述，證明事實欄二所載之因自己亟需用錢，
     ，故向被告林秉坤借錢並支付重利，以及被告劉彥麟、徐
     壽康均曾與林秉坤一起向伊收利息之事實（見偵查卷第27
     、28、140 、142 、17 3本院卷第153 、154 頁、第157
     頁背面、第158 、159 頁）。
  5、證人楊建雄所簽發票號NO637125號（面額11萬元）、NO63
     7116號（面額6 萬6 千元）、NO683945號（面額11萬元）
     本票各1 紙（見偵查卷第58至59頁）、內容為「鈔急速貸
     、專線0000000000號、陳太太」之廣告貼紙14張（本院10
     0 年度院保字第125 號，扣押物品清單見本院卷第43頁）
     、同意搜索書、新竹縣政府警察局竹北分局99年12月25日
     搜索扣押筆錄、扣押物品目錄表各2 份（見偵查卷第45至
     49頁、第50至54頁）、查獲現場暨採證照片10張（見偵查
     卷第79至83頁），車牌號碼5497-WH 號自小客車之公路監
     理電子閘門車號查詢汽車車籍所得資料1 紙（見偵查卷第
     119頁），足資佐證。
（二）事實欄三恐嚇危害安全部分：
  1、被告林秉坤於警詢、檢察官訊問時及本院準備程序訊問時
     之自白（見偵查卷第12、156 、158 頁、本院卷第19頁背
     面、第71頁）。
  2、證人即告訴人楊建雄於檢察官訊問時之證述（見偵查卷第
     140頁）。
  3、行動電話簡訊翻拍照片4 張（見偵查卷第87至88頁），資
     以佐證。
（三）事實欄四、五剝奪他人行動自由及毀損部分：
  1、被告林秉坤於警詢、檢察官訊問時及本院準備、審理程序
     訊問時坦白承認毆打告訴人楊建國成傷及將楊建國押上車
     牌號碼為8158-FZ 號之黑色休旅車（登記於林秉坤配偶曾
     莉玲名下），並載往新竹縣湖口鄉○○○路42號欲找楊建
     雄出面處理債務，及持木棒毀損上址1 樓鐵門玻璃、603
     號套房大門之事實（見偵查卷第12、93、156 頁、本院卷
     第20、71、186 至188 頁）。
  2、被告劉彥麟於於警詢、檢察官訊問時及本院準備、審理程
     序訊問時坦承有持木棒毆打告訴人楊建國，以事實欄四所
     述之方式剝奪告訴人楊建國之行動自由，以及共同為毀損
     犯行之事實（見偵查卷第19、94、163 頁、本院卷第24頁
     背面、第80、189、190頁）。
  3、被告徐壽康於警詢、檢察官訊問時及本院準備程序訊問時
     坦承駕駛上開8158-FZ 號之黑色休旅車載被告林秉坤、劉
     彥麟2 人前往新竹縣湖口鄉○○路，看見被告徐彥麟下車
     時有攜帶木棒1 支，告訴人楊建國上車後，再將車開往新
     竹縣湖口鄉○○○路42號前，有看見被告林秉坤毀損上址
     1 樓鐵門之事實（見偵查卷第24、95、166 、167 頁、本
     院卷第25頁、第191 頁背面）。
  4、證人即告訴人楊建國於警詢、檢察官訊問時及本院審理期
     日訊問時之證述，證明事實欄四、五所載之傷害、剝奪行
     動自由、毀損之事實（見偵查卷第38至43頁、第140 、14
     1、173 、174 頁、本院卷第142 至151 頁）。
  5、證人即告訴人楊建雄於警詢、檢察官訊問時及本院審理期
     日訊問時之證述，證明99年11月17日凌晨，確實有接到楊
     建國以電話告知被被告林秉坤等3 人押上車被毆打成傷、
     及上址租屋處1 樓鐵門玻璃、603 號套房大門遭毀損之事
     實（見偵查卷第30、140 頁、本院卷第152 頁背面至158
     頁）。
  6、車牌號碼8158-FZ 號自小客車之公路監理電子閘門車號查
     詢汽車車籍所得資料1 紙（99偵9761卷第121 頁）、天主
     教仁慈醫療財團法人仁慈醫院乙種診斷證明書1 紙、監視
     錄影翻拍照片1 張、採證照片4 張、告訴人楊建雄所使用
     行動電話門號0000000000號之雙向通聯紀錄1 份（外放）
     、被告林秉坤當庭繪製為毀損犯行時，被告3 人所搭乘黑
     色休旅車與新竹縣湖口鄉○○○路42號大門口之相對位置
     圖1 紙、天主教仁慈醫療財團法人仁慈醫院100 年3 月14
     日（100 ）仁醫事病字第132 號函及所附告訴人楊建國99
     年11月17日病歷資料影本1 份、受傷照片3 張，佐證楊建
     國確實受有傷害，及被告3 人共同以強暴方式押上車剝奪
     楊建國行動自由、毀損之事實（見偵查卷第121 頁、第55
     頁、第84至86頁、本院卷第27頁、第103至110頁）。
（四）事實欄六結夥強盜部分：
  1、被告林秉坤於警詢、檢察官訊問時及本院準備、審理程序
     訊問時坦承99年11月17日案發當時，楊建雄僅積欠約30萬
     元之本金未還，與告訴人楊建國並無債權債務關係，楊建
     國當日確有簽發上開面額50萬元之本票並交付，簽發地點
     在上開黑色休旅車上，當時被告3 人均在車上，及載楊建
     國返回榮光路取走國民身分證，嗣該本票、身份證在位於
     苗栗縣頭份鎮之租屋處查扣之事實（見偵查卷第14、93、
     157 、158 頁、本院卷第21、22、71、186 至189 頁）。
  2、被告劉彥麟於檢察官訊問時及本院準備、審理程序訊問時
     承認有在上開黑色休旅車內拿出本票予楊建國填寫50萬元
     之金額，當時被告3 人均在車上，知道楊建雄當時積欠被
     告林秉坤30萬餘元及取走楊建國國民身分證之事實（見偵
     查卷第94、164 頁、本院卷第24頁背面、第25頁、第80頁
     、第190 頁背面）。
  3、被告徐壽康於檢察官訊問時承認知悉告訴人楊建國於99年
     11月17日案發當時有簽發面額50萬元之本票1 紙交付予被
     告林秉坤之事實（見偵查卷第95、168 頁）。
  4、證人即告訴人楊建國於警詢、檢察官訊問時及本院審理期
     日訊問時之證述，證明自己與被告3 人並無債權債務關係
     ，係在不能抗拒之情形下，在黑色休旅車上簽發上開本票
     及交付國民身分證之事實（見偵查卷第38至43頁、第141
     、174頁、本院卷第142 至151 頁）。
  5、證人即告訴人楊建國所簽發票號WG0000000 號（面額50萬
     元）本票1 紙、新竹縣政府警察局竹北分局保管單（扣案
     楊建國身分證1 張業經告訴人楊建國領回）1 紙（見偵查
     卷第59、56頁），足資佐證。
二、對被告辯解本院之判斷：
（一）被告林秉坤、劉彥麟、徐壽康均否認有事實欄六結夥強盜
      犯行，辯稱：本票是楊建國自願簽發，且事先在電話中已
      與楊建雄說好由楊建國先簽發本票作為擔保，楊建國的國
      民身分證，則是核對後忘記返還不小心帶走的云云。
（二）被告徐壽康另否認有重利、妨害自由、毀損、強盜犯行，
      辯稱：自己從頭到尾只負責開車，並沒有參與云云。
（三）辯護人另為被告3 人辯護稱：楊建國簽發本票及交付身份
      證，均是出於自由意志，並無不能抗拒之情形，另被告徐
      壽康僅負責開車，並非參與上開各罪之構成要件行為，應
      僅論以幫助犯等語。
（四）本院不採之理由：
   1、按，刑法上強盜罪以強暴、脅迫等方法，致使不能抗拒為
      構成要件之一；又犯強盜罪以施用強暴手段使人交付財物
      為構成要件，在場把風，固非實施強盜罪構成要件之行為
      ，但其夥同行劫，如係為自己犯罪之意思而參與，則雖僅
      擔任把風而未實行劫取財物，仍應依共同正犯論科；共同
      實施犯罪行為之人，在合同意思範圍以內，各自分擔行為
      之一部，相互利用他人之行為，以達其犯罪之目的者，即
      應對於全部所發生之結果，共同負責，有最高法院24年上
      字第28 68 號、28年上字第3110號判例分別可資參照。又
      刑法第32 1條第1 項第4 款結夥三人以上犯之者，應指在
      場共同實施或在場參與分擔實施犯罪者為限。至把風行為
      ，如排除犯罪障礙，助成犯罪之實現，在合同意思範圍內
      分擔犯罪行為之一部，亦係共同正犯而應計入結夥之內（
      最高法院72年度台上字第3201號刑事判決意旨參照）。
   2、查，被告徐壽康有多次參與收取利息之重利行為，已據證
      人楊建雄證述在卷，而扣案之重利廣告貼紙14張，係在被
      告徐壽康平日所使用之車上查扣，此已足證被告徐壽康確
      有參與重利犯行。次查，告訴人楊建國被被告林秉坤、劉
      彥麟共同毆打成傷並押上車，上開2 被告對於此部分之犯
      行係坦承不諱；而被告徐壽康雖未實際參與該行為，然被
      告徐壽康知道案發當天至新竹縣湖口鄉○○路的目的是要
      找楊建雄、楊建國處理債務（見偵查卷第23頁），且又目
      睹被告劉彥麟攜木棒下車，楊建國被押上車載往楊建雄上
      開租屋處後，被告徐壽康徐壽康未下車，而是與楊建國一
      起待在車上，雖是如此，徐壽康亦目睹另2 被告為毀損行
      為之經過，且證人楊建國、楊建雄均證稱當時被告徐壽康
      有與楊建雄通話，要楊建雄出面處理，顯然被告徐壽康事
      前已與被告林秉坤、劉彥麟有共同實施傷害、妨害自由、
      毀損等犯罪行為之犯意聯絡，基於此合同意思，而各自於
      案發現場分擔駕車、下手實施之行為，應論以共同正犯。
   3、再查，證人楊建雄業於本院證述並未於電話中與被告林秉
      坤談妥先由楊建國簽發本票作為擔保一事，顯然被告3 人
      係在明知對告訴人楊建國無債權債務關係之情形下要楊建
      國簽發本票，3 人主觀上均具有不法所有意圖甚明；再者
      ，告訴人楊建國在簽發本票前，已先遭毆打受傷並剝奪行
      動自由，且親身目睹被告林秉坤、劉彥麟為找出楊建雄而
      持木棒砸毀玻璃、大門之暴力行為，衡情告訴人楊建國斯
      時是處於恐懼之狀態中，嗣於黑色休旅車上又遭被告林秉
      坤毆打、遭被告劉彥麟持黑色類似槍枝之物品恫嚇，一般
      人處於相同情形下，應該都不敢也無反抗之可能，可認楊
      建國係在不能抗拒之情形下簽發本票、交付國民身分證。
      被告3 人上開係楊建國自願所為之辯解，顯屬事後卸責之
      詞，不足採之。另被告徐壽康於楊建國簽發本票時亦同在
      車上，坐於駕駛座上，於該狹小之空間內，怎麼可能不知
      道被告林秉坤、劉彥麟與楊建國之對話內容及楊建國有簽
      發本票等情，被告徐壽康圖以僅負責駕車云云辯解，辯護
      人亦為其辯護係構成幫助行為，依據上揭判決意旨，均不
      可採。
三、論罪科刑之理由：
（一）罪名─
  1、 核被告林秉坤、劉彥麟、徐壽康就事實欄二所為，均係犯
      刑法第344 條之重利罪。又被告3 人於附表編號1 至3 所
      示期間，先後借款予告訴人楊建雄並均收取重利之犯行，
      犯罪時間密接，應係基於同一重利犯意，且對同一法益侵
      害之數舉動接續施行，乃接續犯，均應論以一罪（最高法
      院86年台上字第3295號判例參照）。公訴意旨認應論以數
      罪，尚有未洽。
  2、 核被告林秉坤就事實欄三所為，係犯刑法第305 條之恐嚇
      危害安全罪。被告於事實欄三所示期間，先後2 次恐嚇之
      犯行，係以單一之意思接續進行，其時間、空間密接，侵
      害同一之法益，各行為之獨立性極為薄弱，應認係接續犯
      ，論以一罪。
  3、 核被告林秉坤、劉彥麟、徐壽康就事實欄四所為，均係犯
      刑法第302 條第1 項之剝奪他人行動自由罪。按，刑法第
      302 條第1 項之剝奪他人行動自由罪，以私行拘禁或以其
      他非法方法，剝奪人之行動自由為要件，所謂非法方法，
      當包括強暴、脅迫、恐嚇等足以剝奪他人行動自由之情事
      在內，故剝奪他人行動自由所實施之非法方法，其低度之
      普通傷害、恐嚇、強制行為均應為妨害自由之高度行為所
      吸收，僅應論以刑法第302 條第1 項之妨害自由一罪；縱
      合於刑法第305 條恐嚇危害安全之情形，仍應視為剝奪他
      人行動自由之部分行為，不應再論以該恐嚇危害安全罪（
      最高法院83年台上字第3592號、93年度台上字第1738號判
      決意旨參照）。又按，以強暴之方法剝奪人之行動自由時
      ，若於實施強暴行為之過程中，致被害人受有傷害，乃施
      強暴之當然結果，不另論傷害罪（最高法院89年度台上字
      第4676 號 判決可資參照）。查被告林秉坤等3 人以毆打
      告訴人楊建國成傷之強暴方法，及以「今日一定要找到你
      哥哥，不然大家都不要回去」等脅迫方式，共同剝奪楊建
      國之行動自由，所為傷害、恐嚇危害安全犯行，乃剝奪楊
      建國行動自由行為繼續中所為，則其傷害、恐嚇之行為，
      仍屬於非法方法剝奪行動自由之部分行為，應僅論以刑法
      第302 條第1 項之罪，無另成立同法第277 條第1 項或第
      305 條之罪之餘地。公訴意旨認被告林秉坤等3 人應另論
      以傷害罪，容有誤會，附此敘明。
  4、 核被告林秉坤、劉彥麟、徐壽康就事實欄五所為，均係犯
      刑法第354 條之毀損罪。被告3 人於事實欄五所示時間，
      先後2次 毀損之犯行，係以單一之意思接續進行，其時間
      、空間密接，侵害同一之法益，各行為之獨立性極為薄弱
      ，亦應認係接續犯，論以一罪。
  5、 核被告林秉坤、劉彥麟、徐壽康就事實欄六所為，均係犯
      刑法第330 條第1 項、第321 條第1 項第4 款之結夥強盜
      罪。按，本票為有價證券，其權利之行使或處分必須占有
      該證券，是本票權利之發生、行使及處分既與證券之作成
      或占有具有不可分離之關係，自亦具有物之性質，而得為
      刑法第328 條第1 項強盜取財罪之犯罪客體，非僅單純之
      權利或財產上之利益（最高法院89年度台上字第3724號判
      決意旨參照）。準此，公訴意旨認被告3 人係犯結夥強盜
      得利罪，顯屬誤載，應予更正。另被告3 人強行取走告訴
      人楊建國國民身分證部分，公訴意旨認係犯刑法第304 條
      之強制罪，固非無見，然查被告3 人取走告訴人楊建國國
      民身分證之目的，係為施壓予楊建國、確保本票之給付，
      此部分之行為，仍屬基於單一強盜犯意所為之部分犯行，
      應不另論強制罪。至告訴人楊建國指訴被告劉彥麟持黑色
      手槍至告訴人不能抗拒而簽發上開本票乙情，關於所指黑
      色手槍，因未扣案，本院無從認定是否為「兇器」，故不
      予認定被告3 人具有「攜帶兇器」之加重條件，亦併敘明
      之。
（二）共同正犯─
      被告林秉坤、劉彥麟、徐壽康就上開重利罪、剝奪他人行
      動自由罪、毀損罪、結夥強盜罪等4 罪，有犯意聯絡及行
      為分擔，均為共同正犯。
（三）累犯─
      被告劉彥麟、徐壽康分別有如事實欄一所載之犯罪科刑及
      執行情形，有臺灣高等法院被告前案紀錄表2 件在卷可按
      ，其等於徒刑執行完畢後5 年內，均故意再犯本件有期徒
      刑以上之各罪，均為累犯，均應依刑法第47條第1 項規定
      ，加重其刑。
（四）量刑─
      爰審酌被告林秉坤有重利前科，被告劉彥麟有傷害前科，
      被告徐壽康有常業重利前科，3 人均素行不佳，年輕力壯
      不思正途，放貸金錢牟取重利，復以暴力方式強押無辜之
      第三人以逼債，目無法紀，所為嚴重影響社會秩序及安寧
      ，不可原諒，被告林秉坤為犯罪之首，與被告劉彥麟、徐
      壽康間參與犯罪之程度、動機、目的，被害人楊建雄、楊
      建國心理、身體及財產所受之損害非輕，以及被告林秉坤
      、劉彥麟坦承部分犯行，尚有悔意，被告徐壽康完全否認
      犯行，毫無悔悟之意及被告3 人之學、經歷、家庭狀況等
      一切情狀，分別量處如主文所示之刑，並分別定其應執行
      之刑，以資懲儆。
（五）沒收─
      扣案之重利廣告貼紙14張，為被告林秉坤所有、供被告3
      人重利犯罪所用之物，另扣案之票號WG0000000 號、面額
      50萬元之本票1 紙，係被告3 人犯結夥強盜罪所得之物，
      均應依刑法第38條第1 項第2 款、第3 款規定，宣告沒收
      。至被告林秉坤用以供重利、恐嚇犯行所用之門號為0000
      000000號、0000000000號行動電話，申請使用人分別為案
      外人周芳懋、蔡淑慧，非被告所有之物（見偵查卷第156
      頁），另供被告3 人共同為妨害自由犯行所用之木棒1 支
      ，雖為被告林秉坤所有，然未扣案，俾免將來執行上之困
      難，及供被告3 人共同為毀損犯行所用之木棒1 支，乃被
      告林秉坤隨手於路邊撿拾，非屬被告所有之物，爰均不為
      沒收之宣告。又扣案之本票3 紙（見偵查卷第58頁、第59
      頁上方），雖係被告為本件重利犯罪所得之物，惟因係被
      告貸款予被害人楊建雄之債權及擔保證明，僅應超過法定
      利息部分無請求權外，餘合法之權利尚非不得憑該票據行
      使之，且被害人楊建雄於清償本息完畢後，亦得依法請求
      返還上開本票，自不得宣告沒收，附此敘明。
四、適用法律：
（一）刑事訴訟法第229條第1項前段。
（二）刑法第28條、第344 條、第305 條、第302 條第1 項、第
      354 條、第330 條第1 項、第321 條第1 項第4 款、第47
      條第1 項、第38條第1 項第2款、第3 款、第51條第5款。
（三）刑法施行法第1條之1。
本案經檢察官黃惠欣到庭執行職務。
中    華    民    國   100    年    6     月    3     日
                  刑事第三庭  審判長法  官    魏瑞紅
                                    法  官    邱忠義
                                    法  官    周美玲
以上正本證明與原本無異。
如不服本判決應於收受本判決後10日內向本院提出上訴書狀，上
訴書狀應敘述具體理由。上訴書狀未敘述上訴理由者，應於上訴
期間屆滿後20日內補提理由書狀於本院(均須按他造當事人之人
數附繕本 )「切勿逕送上級法院」。
中    華    民    國   100    年    6     月    3     日
                                    書記官    李佩玲
附表：
┌──┬───┬──────┬──────┬─────────┐
│編號│借款人│ 借款時間   │借款金額    │計息方式          │
│    │      │ 地點       │新臺幣（下同│                  │
│    │      │            │）          │                  │
├──┼───┼──────┼──────┼─────────┤
│ 1  │楊建雄│99年6月25日 │10萬元      │楊建雄開立金額11萬│
│    │      │新竹縣湖口鄉│            │元之本票擔保。每7 │
│    │      │光復東路、工│            │日為1期，每期利息 │
│    │      │業一路口之「│            │1萬元（相當於月息 │
│    │      │全家便利商店│            │40分），約已繳10期│
│    │      │前」        │            │利息10萬元（交付利│
│    │      │            │            │息地點同左述），本│
│    │      │            │            │金尚未償還。      │
├──┼───┼──────┼──────┼─────────┤
│ 2  │楊建雄│99年7月7日  │6萬元       │楊建雄開立金額6萬6│
│    │      │地點同上    │            │仟元之本票擔保。每│
│    │      │            │            │7日為1期，每期利息│
│    │      │            │            │6仟元（相當於月息 │
│    │      │            │            │40分），約已繳10期│
│    │      │            │            │利息6 萬元（交付利│
│    │      │            │            │息地點同左述），本│
│    │      │            │            │金尚未償還。      │
├──┼───┼──────┼──────┼─────────┤
│ 3  │楊建雄│99年9月10日 │10萬元      │楊建雄開立金額11萬│
│    │      │地點同上    │            │元之本票擔保。每7 │
│    │      │            │            │日為1期，每期利息 │
│    │      │            │            │1萬元（相當於月息 │
│    │      │            │            │40分），約已繳3、4│
│    │      │            │            │期利息3 、4 萬元（│
│    │      │            │            │交付利息地點同左述│
│    │      │            │            │），本金尚未償還。│
└──┴───┴──────┴──────┴─────────┘
附錄本案論罪科刑法條：
中華民國刑法第354條
（毀損器物罪）
毀棄、損壞前二條以外之他人之物或致令不堪用，足以生損害於
公眾或他人者，處 2 年以下有期徒刑、拘役或 5 百元以下罰金
。
中華民國刑法第305條
（恐嚇危害安全罪）
以加害生命、身體、自由、名譽、財產之事，恐嚇他人致生危害
於安全者，處 2 年以下有期徒刑、拘役或 3 百元以下罰金。
中華民國刑法第302條第1項
（剝奪他人行動自由罪）
私行拘禁或以其他非法方法，剝奪人之行動自由者，處 5 年以
下有期徒刑、拘役或 3 百元以下罰金。
中華民國刑法第354條
（毀損器物罪）
毀棄、損壞前二條以外之他人之物或致令不堪用，足以生損害於
公眾或他人者，處 2 年以下有期徒刑、拘役或 5 百元以下罰金
。
中華民國刑法第330條第1項
（加重強盜罪）
犯強盜罪而有第321 條第1 項各款情形之一者，處7 年以上有期
徒刑。
中華民國刑法第321條第1項第4款
四、結夥三人以上而犯之者。